【裁判字號】    97,財管,79
【裁判日期】    970901
【裁判案由】    選任遺產管理人
【裁判全文】
臺灣臺南地方法院民事裁定             97年度財管字第79號
聲  請  人  萬泰商業銀行股份有限公司
法定代理人  甲○○
上列聲請人聲請為被繼承人乙○○選任遺產管理人事件，本院裁
定如下：
    主      文
選任財政部國有財產局臺灣南區辦事處臺南分處為被繼承人乙○
○（男，民國○○○年○○月○日生，身分證統一編號：Ｚ00
0000000號）之遺產管理人。
聲請程序費用新臺幣壹仟元由被繼承人乙○○之遺產負擔。
    理      由
一、本件聲請意旨略以：緣被繼承人乙○○（男，民國○○年○○月
    ○日生，身分證統一編號：Ｚ000000000號，生前最後住所設
    籍臺南市○區○○里○○鄰○○路485巷21號8樓之1），於97
    年1月16日死亡。被繼承人於89年4月24日與聲請人簽訂小額
    循環信用貸款契約，依約持用聲請人所發行憑以動用貸款之
    George&Mary現金卡（以下簡稱G&M卡），約定借款額度最高
    以新台幣（以下同）30萬元整為限度，契約約定還款週期35
    天，詎被繼承人未依約給付，尚積欠279,640元。被繼承人
    違約後，聲請人擬採取保全措施，有本院97年5月1日裁定之
    97年度裁全字第2150號民事裁定在案，並於97年5月19日提
    存擔保，有本院97年度存字第1520號可稽，假扣押執行其所
    有位於臺南市○區○○段588地號及其上2230建號，門牌號
    碼為臺南市○區○○里○○路485巷21號8樓之1，孰料被繼
    承人已於97年1月16日死亡，其所有繼承人均拋棄繼承，為
    適當處分其遺產兼聲請人擔保提存物之取回。茲聲請人基於
    利害關係人之地位，依非訟事件法第149條之規定，聲請本
    院選任財政部國有財產局臺灣南區辦事處臺南分處為被繼承
    人乙○○之遺產管理人等語。
二、按繼承人均拋棄其繼承權者，準用關於無人承認繼承之規定
    ，民法第1176條第6項定有明文。又繼承開始時，繼承人之
    有無不明，而不能依民法第1177條選定遺產管理人時，得由
    利害關係人聲請法院選任之。民法第1178條第2項亦定有明
    文。是揆諸前揭規定意旨，於繼承人皆拋棄其繼承權，無人
    繼承時，亦應許利害關係人聲請法院選任遺產管理人，俾為
    遺產之處置。
三、經查：聲請人上開主張，業據提出小額循環信用貸款契約、
    交易紀錄一覽表、本院97年度裁全字第2150號裁定、本院97
    年度存字第1520號提存書、本院97年7月2日南院雅家戊97年
    度繼字第315號家事法庭函等影本為證，復經本院依職權調
    閱97年度繼字第315號拋棄繼承卷，審閱後堪認聲請人之主
    張屬實。復查被繼承人乙○○之繼承人均已聲明拋棄繼承權
    ，又未準用民法第1177條規定選定遺產管理人，而聲請人為
    被繼承人之債權人，故其以利害關係人聲請選任被繼承人之
    遺產管理人，核與上開規定並無不合，應予准許。
四、按公示催告期限屆滿，無繼承人承認繼承時，其遺產於清償
    債權，並交付遺贈物後，如有剩餘，歸屬國庫，又按非公用
    國有財產以財政部國有財產局為管理機關。民法第1185條、
    國有財產法第12條分別定有明文。查本件被繼承人乙○○之
    繼承人均已拋棄繼承權，足見渠等對被繼承人遺產之處置已
    漠不關心，經本院函詢拋棄繼承人擔任遺產管理人之意願，
    其迄今未具狀表示意見，自難期待其對於被繼承人之遺產能
    公正客觀地善盡管理職責及義務。而被繼承人之遺產，倘無
    人承認繼承時，於清償債權，交付遺贈物後，將歸屬國庫，
    故為使遺產之處置順利進行，並考量遺產管理之專業性與公
    平性，本院認選任財政部國有財產局臺灣南區辦事處臺南分
    處為被繼承人乙○○之遺產管理人為適當。
五、依非訟事件法第157條，裁定如主文。
中    華    民    國    97    年    9     月    1     日
                     家事法庭法  官    楊佳祥
以上正本證明與原本無異。
如對本裁定抗告須於裁定送達後10日內向本院提出抗告狀，並應
繳納抗告費新臺幣1000元。
中    華    民    國    97    年    9     月    1     日
                             書記官    葉芳如


司法院資訊處製作；財團法人民間司法改革基金會備份。
